【裁判字號】    90,台非,146
【裁判日期】    900503
【裁判案由】    煙毒
【裁判全文】
最高法院刑事判決                                  九十年度台非字第一四六號
    上訴人  最高法院檢察署檢察總長
    被  告  甲○○
右上訴人因被告煙毒案件，對於台灣台南地方法院中華民國八十六年四月九日第一審
確定判決（八十六年度訴字第二六七號，起訴案號：台灣台南地方法院檢察署八十六
年度偵字第一七六六號），認為違法，提起非常上訴，本院判決如左：
    主  文
原判決撤銷。
甲○○連續施用毒品，處有期徒刑年陸月。海洛因小包（淨重壹點零壹公克）沒
收銷燬，注射針筒肆支、塑膠袋壹包、塑膠吸管壹支、鐵製小匙壹支均沒收。
    理  由
非常上訴理由稱：「按判決不適用法則或適用不當者，為違背法令，刑事訴訟法第三
百七十八條定有明文。又受有期徒刑之執行完畢，或受無期徒刑或受有期徒刑一部之
執行而赦免後，五年以內再犯有期徒刑以上之罪者，始為累犯，刑法第四十七條亦定
有明文。本件台灣台南地方法院以被告曾於八十一年間，因違反肅清煙毒條例案件，
經法院判處有期徒刑三年十月確定，於八十五年五月十三日執行完畢，猶不知悔改，
於八十五年八月二十日至八十六年一月二十一日，在自宅內施用毒品海洛因，而依累
犯之規定判處有期徒刑肆年之判決，惟被告於八十二年間另因違反肅清煙毒條例案件
，經判處有期徒刑三年三月，自八十五年六月四日接續執行，至八十八年八月四日始
為刑期終日，被告於八十三年十二月二十三日假釋出監（參見卷附本署刑事案件查註
前案紀錄表及台灣雲林監獄報請撤銷假釋報告表），犯本罪之時間，係在假釋期間，
其所受有期徒刑之處罰尚未執行完畢，法院竟依累犯之規定判刑，揆諸上揭法條規定
，自有判決適用法則不當之違法。案經確定，爰依刑事訴訟法第四百四十一條、第四
百四十三條提起非常上訴，以資糾正」等語。
本院按二以上徒刑併執行者，依刑法第七十九條之一第一項規定，其報請許可假釋所
定最低應執行之期間，合併計算；同條第三項並規定假釋期間（殘餘刑期）亦合併計
算之。故合併執行之情形，必假釋期滿未經撤銷而再犯罪者，始構成累犯，不得將合
併執行之刑期割裂計算，而論以累犯。查本件被告甲○○於民國八十一、八十二年間
，先後因煙毒罪，分別經台灣台南地方法院判處有期徒刑三年十月及有期徒刑三年三
月確定。此二案件因不符數罪併罰要件而合併執行，其中經判處有期徒刑三年十月部
分，於八十一年九月二十四日入監執行，而於八十五年五月十四日接續執行經判處有
期徒刑三年三月部分，嗣於八十三年十二月二十三日經假釋出獄，原應於八十八年八
月四日執行期滿，有台灣台南地方法院檢察署刑案資料查註紀錄表及最高法院檢察署
八十九年十月二十四日八十九台平字第一五六七四號函可稽。則被告於假釋期間之八
十五年八月二十日起至八十六年一月二十一日止，再犯本件連續施用毒品罪，依據上
開說明，自不構成累犯。乃原法院不察，誤認被告前開經判處有期徒刑三年十月部分
，已於八十五年五月十三日執行完畢，五年內再犯本件之罪，應依累犯之規定加重其
刑，而判決被告連續施用毒品，累犯，處有期徒刑四年。海洛因三小包（淨重一‧○
一公克）沒收銷燬，注射針筒四支、塑膠袋一包、塑膠吸管一支、鐵製小匙一支均沒
收，顯屬違背法令。案經確定，且對被告不利，非常上訴意旨執以指摘，洵有理由，
應由本院將原判決撤銷，另行判決如主文第二項所示，以資糾正。至於施用毒品海洛
因，雖因毒品危害防制條例於八十七年五月二十日公布，同年月二十二日生效，而有
較輕處罰之規定，但非常上訴程序，僅代原法院為合法之裁判，自仍應依原法院為裁
判時應適用之法律而為裁判。原法院判決時，毒品危害防制條例尚未公布生效，本件
應適用肅清煙毒條例相關規定處罰，併予敘明。
據上論結，應依刑事訴訟法第四百四十七條第一項第一款但書、肅清煙毒條例第九條
第一項、第十二條前段、刑法第十一條前段、第五十六條、第三十八條第一項第二款
，判決如主文。
中      華      民      國     九十     年      五      月      三      日
                              最高法院刑事第七庭
                                  審判長法官  吳  雄  銘
                                        法官  池  啟  明
                                        法官  石  木  欽
                                        法官  郭  毓  洲
                                        法官  吳  三  龍
      右正本證明與原本無異
                                              書  記  官
中      華      民      國     九十     年      五      月      八      日


司法院資訊處製作；財團法人民間司法改革基金會備份。
